最高法院刑事判決　　　　　　一○○年度台上字第七二一四號
上　訴　人　何００　詳細名字、.
選任辯護人　李世才律師　　　　　　　　　　　
上列上訴人因妨害性自主案件，不服台灣高等法院台中分院中華
民國九十九年十一月十八日第二審更審判決（九十九年度上更(一)
字第一０三號；起訴案號：台灣苗栗地方法院檢察署九十六年度
偵字第一一四一號），提起上訴，本院判決如下：
    主  文
上訴駁回。
    理  由
按刑事訴訟法第三百七十七條規定，上訴於第三審法院，非以判
決違背法令為理由，不得為之。是提起第三審上訴，應以原判決
違背法令為理由，係屬法定要件。判決是否違背法令，應就上訴
人之上訴理由書狀加以審查，至原判決究有無違法，與上訴是否
以違法為理由為兩事。如果上訴理由書狀並未依據卷內訴訟資料
，具體指摘原判決不適用何種法則或如何適用不當，或所指摘原
判決違法情事，顯與法律規定得為第三審上訴理由之違法情形，
不相適合時，均應認其上訴為違背法律上之程式，予以駁回。本
件上訴人何００（名字詳卷）上訴意旨略稱：(一)、被害人Ａ女（
基本資料詳卷）係隨同其母Ｂ女（基本資料亦詳卷）之改嫁，而
為上訴人之繼女，自上訴人與Ｂ女所生出世後，即和上訴人關係
不睦，頂嘴、回罵、敵視之情常有，甚至慫恿Ｂ女離異，已經Ｂ
女在原審上訴審時供證在案，Ｂ女尚直言：伊在第一審時，純因
祇聽Ａ女指訴，並未親睹上訴人如何性侵害Ａ女，故不願作證，
復就所詰：「聽妳這麼說，妳對妳小孩描述本案（性侵害）經過
，有所懷疑？」回答：「有一點」，足見Ｂ女先前所為不利上訴
人之證言，係屬傳聞，且證明力堪疑，詎原判決仍將之採為認定
上訴人犯罪之依據，自違證據法則。(二)、Ａ女在偵查中指稱：「
（上訴人）只有用手，沒有用其他器官侵入我的器官」，在第一
審卻改稱：手指有伸進陰道裡面等語，顯然前後不一，尤與其驗
傷診斷書載明處女膜完整之情形不符，可見說謊，原審不加詳查
，復罔顧Ａ女非無誣陷可能，逕將上訴人論處妨害性自主罪刑，
而未充分說明其認定之理由，既未盡證據調查職責，且於經驗法
則、論理法則有乖，亦嫌判決理由不備云云。惟查：證據之取捨
、證明力之判斷及事實之認定，俱屬事實審法院得自由裁量之職
權，此項職權之行使，倘未違背客觀存在之經驗法則或論理法則
，即無違法可言，觀諸刑事訴訟法第一百五十五條第一項規定甚
明。又法院認定事實，並不悉以直接證據為限，其既綜合調查所
得之各項直接、間接證據，本於合理之推斷，並非法所不許。而
供述證據雖然前後稍歧或彼此略異，審理事實之法院仍可依其調
查所得之各項證據予以綜合判斷，定其取捨，採用相同之基本事
實陳述作為認定之依據，非謂其中一有不符，即全無可採。再同
法第三百七十九條第十款所稱應於審判期日調查之證據，係指與
待證事實有重要關係，在客觀上認為有調查之必要性及可能性，
為認定事實、適用法律之基礎者而言，倘事證已臻明確，自毋庸
為無益之調查，亦無所謂未盡查證職責之違法可指。原判決主要
係依憑Ａ女迭在偵查及第一審審理中，堅稱確於民國九十五年七
月七日下午四時餘，在家中餐廳讀書，上訴人自後抱伊、撫摸下
體，伊反抗、無法掙脫，嗣上訴人似乎腳踩某物、流血而鬆手，
並自行擦藥，後來媽媽回家，看伊在哭，問明上情，乃帶伊報警
，於此前之九十四年間某日，尚未換季、穿著短袖衣服期間，伊
要上學，先去三樓向上訴人索取坐車、吃飯費用，上訴人原在睡
覺，起身將伊壓制地上「親我嘴巴、脖子」，伊出聲呼母，上訴
人始停止，母親聞聲上樓，伊訴之於母，母親「就罵爸爸」；Ｂ
女在偵查中供證：有一次是Ａ女讀國小三年級時，某日上午，伊
聽見Ａ女呼媽，乃上三樓，看見Ａ女哭泣，訴稱遭上訴人親嘴，
斯時上訴人「就用手指（指）嘴巴，表示不要講，因為我小姑那
一陣子住在我家」，另一次係於九十五年七月七日晚上快六點，
伊返家見到兒子指其姊（即Ａ女），Ａ女就哭，說在餐廳讀書，
遭上訴人摸下體，伊乃叫上訴人來對質，上訴人說「我也不知道
為甚麼會這樣」，伊因無奈而帶Ａ女報警各等語之證言；衡諸Ａ
女就上揭情節之供述始終一致，當係親身經歷，始能深刻描述；
Ａ女更直言：上訴人乃家中經濟來源，（害怕因本案而生影響）
，並當庭哭泣，神情自然流露，尚表示：「不會恨他」，祇是勇
敢說出真相等語，自無故意設詞誣陷可能，Ｂ女在原審上訴審時
，仍供稱其偵訊中所言確實（按性質上係親身見聞之陳述）等語
；復參諸系爭驗傷診斷書載為：「檢查結果無外傷，處女膜完整
」之情，要與Ａ女所言上訴人僅以手撫摸其下體（無性器插入）
之情相合等情況證據資料，乃認定上訴人確有如原判決事實欄所
載之犯行，因而撤銷第一審認定上訴人另有其他強制猥褻事實之
科刑判決，改判僅論處上訴人以成年人故意對於少年（女子）以
強暴而為猥褻之行為二罪刑。對於上訴人矢口否認犯罪，所為冤
枉遭誣陷之辯解，如何係飾卸之詞，不足採信，亦據卷內訴訟資
料詳加指駁、說明。所為之事實認定及得心證理由，俱有上揭各
項直接、間接證據在案可稽，並不違背客觀存在之經驗法則或論
理法則，且事證已臻明確。上訴意旨置原判決已明白論斷之事項
於不顧，就屬原審採證認事職權之適法行使，任憑己意妄指為違
法，且猶為單純之事實爭執，不能認為已經具備合法上訴第三審
之形式要件。依上說明，應認其上訴為違背法律上之程式，予以
駁回。
據上論結，應依刑事訴訟法第三百九十五條前段，判決如主文。
中    華    民    國  一○○  年   十二   月  二十八  日
                      最高法院刑事第六庭
                          審判長法官  花  滿  堂  
                                法官  洪  昌  宏  
                                法官  徐  昌  錦  
                                法官  王  聰  明  
                                法官  張  祺  祥  
本件正本證明與原本無異
                                      書  記  官  
中    華    民    國  一○○  年   十二   月   三十   日
                                                      Q